臺灣高等法院高雄分院刑事判決　　　　100年度上易字第293號
上　訴　人　臺灣高雄地方法院檢察署檢察官
被　　　告　張邱麗
上列上訴人因被告損害債權等案件，不服臺灣高雄地方法院99年
度易字第1685號中華民國99年12月10日第一審判決（起訴案號：
臺灣高雄地方法院檢察署99年度偵字第11980 號），提起上訴，
本院判決如下：
    主  文
原判決撤銷。
張邱麗共同犯損害債權罪，處有期徒刑伍月，如易科罰金，以
新台幣壹仟元折算壹日。
    事  實
一、張邱麗卿為協泰生化科技股份有限公司（前址設高雄市前鎮
    區○○○路242 號，現已暫停營業，下稱協泰公司）之副總
    經理。協泰公司於民國89年間向中央信託局高雄分局借款新
    臺幣（下同）1 億7355萬2336元，由張邱麗卿、其夫即協泰
    公司負責人兼總經理張泰柔（已歿，另由檢察官為不起訴處
    分）、吳楊美枝擔任連帶保證人，協泰公司逾期未償還上開
    借款，中央信託局高雄分局於96年2 月27日對協泰公司、張
    邱麗卿、張泰柔、吳楊美枝取得000000000 元暨其利息、違
    約金之債權憑證，而中央信託局於96年7 月1 日與臺灣銀行
    合併後，上開債權即由臺灣銀行承受。臺灣銀行於97年6 月
    6 日向臺灣高雄地方法院聲請強制執行，由臺灣高雄地方法
    院民事執行處承辦人員於97年7 月8 日至協泰公司位於高雄
    縣大樹鄉○○路103 號之廠區，查封協泰公司所有發酵及反
    應槽設備1 式、氣流式化工澱粉乾燥設備1 套、滾筒式乾燥
    機1 式、熱煤加熱爐1 座、5/2 噸柴油推高機2 輛、4 噸柴
    油堆高機1 輛、濕式乾燥機1 式等機器設備，及上開廠區內
    座落於高雄縣大樹鄉○○○段414 號、414-1 、414-2 、41
    4-3 、414-5 、414-6 、414-7 、414-8 、420-1 、415-3
    地號土地上未保存登記之建物（臨時編列建號：821 、面積
    ：6125.08 平方公尺）。詎張邱麗卿與蕭東森、高良福等人
    共同基於損害臺灣銀行上開債權及違背查封效力之犯意聯絡
    ，於98年3 月間，僱請工人將上開未保存登記建物拆除大部
    分（剩餘956.62平方公尺），並將上開機器設備拆遷隱匿，
    而為違背查封效力之行為，並致損害債權人臺灣銀行之債權
    。嗣於98年6 月5 日臺灣銀行派員陪同法務部行政執行署高
    雄行政執行處人員至上址查看時，始發現上情。
二、案經台灣銀行訴請臺灣高雄地方法院檢察署檢察官偵查起訴
    。
    理  由
一、訊據被告張邱麗（下稱被告）固坦承98年間為協泰公司之
    副總經理，惟矢口否認有何違背查封效力、損害債權等犯行
    ，辯稱：協泰公司位於大樹鄉之工廠在98年3 月20日就已經
    全面停工，停工前雖有處分舊的設備，但是不包括被查封的
    機器，停工之後，伊就沒有去工廠，伊不知道機器設備及廠
    房被誰拆除變賣云云。
二、經查：
  (一)協泰公司於89年間向中央信託局高雄分局借款，由被告張邱
    麗卿及張泰柔、吳楊美枝為連帶保證人，因逾期未償還，中
    央信託局高雄分局對協泰公司、被告、張泰柔、吳楊美枝取
    得臺灣臺南地方法院96年2 月27日南院慧95執妥字第33559
    號核發之債權憑證，中央信託局與臺灣銀行合併後，上開債
    權由臺灣銀行取得，並由臺灣銀行股份有限公司向台灣高雄
    地方法院聲請查封協泰公司之財產，原審法院乃於97年7 月
    8 日至協泰公司位於高雄縣大樹鄉○○路103 號之廠房，查
    封協泰公司所有之發酵及反應槽設備1 式、氣流式化工澱粉
    乾燥設備1 套、滾筒式乾燥機1 式、熱煤加熱爐1 座、5/2
    噸柴油推高機2 輛、4 噸柴油堆高機1 輛、濕式乾燥機1 式
    等機器設備，及上開廠區內座落於高雄縣大樹鄉○○○段41
    4 號、414-1 、414-2 、414-3 、414-5 、414-6 、414-7
    、414-8 、420-1 、415-3 地號土地上未保存登記之建物；
    98年6 月5 日臺灣銀行承辦人員會同法務部行政執行署高雄
    行政執行處書記官至上址查封時，發覺該處前開未保存登記
    之建物遭人拆除，受查封之機器設備亦已遭搬離原處，即於
    98年6 月25日具狀提出告訴、告發等情，經證人即告訴代理
    人李玲玲於檢察官偵查中證述綦詳，並有臺灣臺南地方法院
    96年2 月27日南院慧95執妥字第33559 號債權憑證、行政院
    金融監督管理委員會95年12月22日金管銀(二)字第0950053426
    0 號函、協泰公司變更登記表、原審法院民事執行處97年6
    月10日雄院高97司執文字第54949 號函、97年6 月10日雄院
    高97司執文字第54949 號通知、查封時之照片13張、98年6
    月5 日拍攝之照片65張在卷可稽，是系爭查封物已遭毀損、
    藏匿等事實，自堪認定。
  (二)又於98年3 月間有多名工人至協泰公司工廠拆除機器，且被
    告於98年3 月間仍有實際負責、經營協泰公司工廠等事實，
    業據證人即協泰公司員工劉怡汝、張恆忠、邱志祥、邱漢永
    、蘇東發等人於檢察官偵訊中證述甚詳（見偵查卷第129 、
    184 至186 頁）；況且本件拆除之建物面積廣大，及遷移之
    機器數量龐大，價值非貲，而被告竟對於上開建物、機器遭
    拆除及遷移，迄今仍未見報警提告等情，亦為被告所自認不
    諱。是上開建物、機器之拆除、遷移，如非被告決意為之，
    豈有事先不聲不響無故失蹤，而被告事後又不聞不問之理？
    因而被告辯稱：伊不知情云云，顯與常理有違，不足採信。
  (三)又系爭建物及機器於原審法院執行處執行中，證人蕭東森曾
    於98年3 月27日具狀向原審執行處聲明異議，聲稱：協泰公
    司之廠房、機器已於98年3 月8 日讓渡給蕭東森、高良福，
    用以抵償債務云云，並提出拋棄讓渡書為據等情，業經本院
    調閱原審法院執行處97年度司執字第54949 號執行卷查明屬
    實，並有上開聲明異議狀影本在卷可稽（影印自上開執行卷
    ，見本院外放卷）；且被告就上開拋棄讓渡書之簽名真正，
    亦不爭執（見本院卷第56頁）。是由上開事跡顯示，被告與
    蕭東森、高良福簽具上開拋棄讓渡書之目的，即在於阻撓告
    訴人就系爭查封物之強制執行；並於上開聲明異議為執行法
    院所不許後，即共同決意拆除、遷移之，已甚明確。
  (四)綜上所述，被告上開所辯，係屬卸責之詞，不足採信。其上
    開犯行，事證明確，堪予認定。
三、核被告所為，係犯刑法第356 條之毀損債權罪，及同法第13
    9 條之違背查封效力罪。又被告以一行為同時觸犯上開二罪
    名，為想像競合犯，依刑法第55條規定，從一重之毀損債權
    罪處斷。又被告與蕭東森、高良福就上開犯行，有犯意聯絡
    及行為分擔，應為共同正犯。
四、原審未加詳查，竟採信證人蕭東森、高良福等人之證詞，而
    為被告無罪之判決，顯有不當。檢察官執上開理由，指摘原
    判決不當，為有理由，自應由本院將原判決撤銷改判。爰審
    酌被告明知系爭建物、機器係告訴人已聲請查封之標的物，
    竟夥同外人拆除隱匿之，且數量龐大，嚴重影響債權人之權
    益，行徑惡劣等一切情狀，量處有期徒刑5 月，並諭知如易
    科罰金之折算標準。
五、另蕭東森、高良福等人與被告共同涉有上開犯行，已如前述
    ，自應由檢察官依法偵辦，一併敘明。
據上論結，應依刑事訴訟法第369 條第1 項前段、第364 條、第
299 條第1 項前段，刑法第11條前段、第28條、第356 條、第13
9 條、第55條、第41條第1 項前段，刑法施行法第1 條之1 第1
項、第2 項前段，判決如主文。
本案經檢察官高大方到庭執行職務。
中    華    民    國   100    年    6     月    30    日
                  刑事第四庭    審判長法  官  蕭權閔
                                      法  官  唐照明
                                      法  官  吳進寶
以上正本證明與原本無異。
不得上訴。
中    華    民    國   100    年    6     月    30    日
                                      書記官  唐奇燕
附錄本件判決論罪科刑法條：
刑法第139 條（污損封印、查封標示或違背其效力罪）
損壞、除去或污穢公務員所施之封印或查封之標示，或為違背其
效力之行為者，處1 年以下有期徒刑、拘役或3 百元以下罰金。
刑法第356 條（損害債權罪）
債務人於將受強制執行之際，意圖損害債權人之債權，而毀壞、
處分或隱匿其財產者，處2 年以下有期徒刑、拘役或5 百元以下
罰金。